ACORDAO-COMPLETO-2414214

ACÓRDÃO 1546/2020 ATA 22/2020 - PLENÁRIO

VISTOS, relatados e discutidos estes autos de Representação, com pedido de medida cautelar, formulada por Aigle Empreendimentos Ltda. - EPP, em razão de supostas irregularidades no Pregão Eletrônico 8/2020, promovido pelo Instituto Nacional do Seguro Social - Gerência Regional em São Paulo (INSS - GR/SP) , tendo por objeto a contratação de serviços de manutenção predial de caráter preventivo e corretivo, de forma contínua, e por demanda no interesse da Administração, com fornecimento de materiais, peças e componentes, para as unidades vinculadas às Gerências Executivas em Guarulhos, São José dos Campos, Taubaté, Santo André, São Bernardo do Campo, Santos, Campinas, Jundiaí, Osasco, Araçatuba, Bauru, Marilia, Presidente Prudente, Sorocaba, Araraquara, Piracicaba, Ribeirão Preto, São João da Boa Vista e São José do Rio Preto,
ACORDAM os Ministros do Tribunal de Contas da União, reunidos em Sessão Plenária, diante das razões expostas pelo Relator, em: 
9.1. conhecer da representação, satisfeitos os requisitos de admissibilidade constantes no art. 113, § 1º, da Lei 8.666/1993, c/c os arts. 235 e 237, VII, do Regimento Interno deste Tribunal, e no art. 103, § 1º, da Resolução - TCU 259/2014; 
9.2. no mérito, considerar a Representação improcedente; 
9.3. indeferir o pedido de medida cautelar, uma vez ausentes os pressupostos essenciais para sua concessão; 
9.4 dar ciência deste Acórdão ao Instituto Nacional do Seguro Social - Gerência Regional em São Paulo (INSS - GR/SP) e à representante, destacando que o inteiro teor da deliberação poderá ser consultado no endereço www.tcu.gov.br/acordaos;
9.5. arquivar os presentes autos, nos termos do art. 250, I, c/c art. 169, III, do Regimento Interno/TCU.

Representação acerca de supostas irregularidades na licitação que teve por objeto contratação de empresa especializada para prestar serviços de manutenção predial de caráter preventiva e corretiva de risco e de demanda, de forma contínua, no interesse da Administração, com fornecimento de materiais, peças e componentes.

Instituto Nacional do Seguro Social.

3. Representante: Aigle Empreendimentos Ltda. - EPP (00.118.039/0001-08)

13.1. Ministros presentes: José Mucio Monteiro (Presidente), Walton Alencar Rodrigues, Benjamin Zymler, Augusto Nardes, Aroldo Cedraz, Raimundo Carreiro (Relator), Ana Arraes, Bruno Dantas e Vital do Rêgo.
13.2. Ministros-Substitutos presentes: Marcos Bemquerer Costa, André Luís de Carvalho e Weder de Oliveira.

RAIMUNDO CARREIRO

Cuidam os autos de representação, com pedido de medida cautelar, formulada por Aigle Empreendimentos Ltda. - EPP, em razão de supostas irregularidades no Pregão Eletrônico 8/2020, promovido pelo Instituto Nacional do Seguro Social - Gerência Regional em São Paulo (INSS - GR/SP) , tendo por objeto a contratação de serviços de manutenção predial de caráter preventivo e corretivo, de forma contínua, e por demanda no interesse da Administração, com fornecimento de materiais, peças e componentes, para as unidades vinculadas às Gerências Executivas em Guarulhos, São José dos Campos, Taubaté, Santo André, São Bernardo do Campo, Santos, Campinas, Jundiaí, Osasco, Araçatuba, Bauru, Marilia, Presidente Prudente, Sorocaba, Araraquara, Piracicaba, Ribeirão Preto, São João da Boa Vista e São José do Rio Preto.
2.	A Secretaria de Controle Externo de Aquisições Logísticas (Selog) , conferindo cumprimento ao despacho exarado por mim à peça 11, promoveu a oitiva da entidade promotora da licitação.
3.	Recebidas as informações prestadas pelo INSS - GR/SP, a Selog elaborou instrução às peças 22 e 23, por meio da qual propôs conhecer da representação, indeferir o pedido de cautelar e, no mérito, considerá-la improcedente, in verbis:
"Instrução de Análise de Oitiva
	A. Identificação do Processo

	TC 16.897/2020-0
	Conhecer; no mérito, considerar improcedente; indeferir a medida cautelar; arquivar

	Unidade Jurisdicionada
	Uasg

	Instituto Nacional do Seguro Social - Gerência Regional em São Paulo (INSS - GR/SP)   
	510178

	Objeto

	Contratação de serviços de manutenção predial de caráter preventivo e corretivo, de forma contínua, e por demanda no interesse da Administração, com fornecimento de materiais, peças e componentes, para as unidades vinculadas às Gerências Executivas do INSS em Guarulhos, São José dos Campos, Taubaté, Santo André, São Bernardo do Campo, Santos, Campinas, Jundiai, Osasco, Araçatuba, Bauru, Marilia, Presidente Prudente, Sorocaba, Araraquara, Piracicaba, Ribeirão Preto, São João da Boa Vista e São José do Rio Preto (peça 4, p. 2) 

	Representante
	CNPJ

	Aigle Empreendimentos Ltda. - EPP
	00.118.039/0001-08

	Há pedido de Sustentação Oral?
	Procuração

	Sim, formulado por Gustavo Henrique Carvalho Schiefler (OAB/SP 350.031) 
	Peça 5, p. 2

	Modalidade
	Número do Certame
	Critério de Julgamento

	Pregão Eletrônico
	8/2020
	Menor preço por lote

	Vigência
	Valor Estimado

	Doze meses, contados da data de sua assinatura, permitindo sucessivas prorrogações, até o limite de 60 meses (peça 4, p. 30) .
	Polo 2: Item 1 R$ 605.972,64 e Item 2 R$ 398.575,92 (peça 4, p. 172) ; 
Polo 3: Item 1 R$ 698.857,13 e Item 2 R$ 538.697,21 (peça 4, p. 173) ; 
Polo 4: Item 1 R$ 667.086,82 e Item 2 R$ 568.755,45 (peça 4, p. 174) ; 
Polo 5: Item 1 R$ 1.109.404,14 e Item 2 R$ 977.105,64 (peça 4, p. 174) ; e
Polo 6: Item 1 R$ 977.879,85 e Item 2 R$ 1.095.932,01 (peça 4, p. 175) .

	Suspenso por Medida Cautelar?
	Não

	Fase do Certame

	Extraído do Portal de Compras do Governo Federal (Comprasnet) : sessão pública para início dos lances, realizada em 22/4/2020. Constatou-se boa participação de licitantes interessados, com média de treze propostas por lote. Situação atual: certame suspenso administrativamente para análise da documentação de habilitação, com previsão de continuidade em 27/5/2020, conforme registro em 19/5/2020 (peça 21) .

	B. Momento Processual

	1.	Promovida a oitiva quanto às alegações do representante e demais questões levantadas por esta Unidade Técnica, passa-se a analisar as respostas apresentadas, tópico a tópico, conforme transcrição/contextualização a seguir.

	C. Histórico de Comunicações

	Despacho do Relator
	Peça 11
	29/4/2020

	Ofícios Encaminhados pela Selog

	À entidade
	Ofício 19063/2020-TCU/Seproc, de 30/4/2020 (peça 12) 

	À sociedade empresarial
	Ofício 19083/2020-TCU/Seproc, de 30/4/2020 (peça 15) 

	D. Documentos Apresentados em Resposta à Oitiva

	Pela Unidade Jurisdicionada

	Ofício SEI 132/2020/SERLLC- SR-I/DIVOFL - SR-I/SR-I/PRES-INSS, de 12/5/2020 (peça 18) 

	E. Exame Técnico

	Item a: justificar a exigência contida nos itens 9.10 e 9.42 do edital de que, se o licitante for a matriz, todos os documentos deverão estar em nome da matriz, e se o licitante for a filial, todos os documentos deverão estar em nome da filial (exceto aqueles documentos que, pela própria natureza, comprovadamente, forem emitidos somente em nome da matriz) , em possível desacordo com a jurisprudência deste Tribunal, a exemplo dos Acórdãos 3.056/2008 e 1.277/2015, ambos de Plenário;
Fundamento legal ou jurisprudencial: jurisprudência deste Tribunal, a exemplo dos Acórdão 3056/2008-TCU-Plenário (Relator: Ministro Benjamin Zymler) e 1.277/2015-TCU-Plenário (Relator: Ministro Vital do Rego) 
Manifestação do órgão/entidade (peça 18) :
	Ressalta a necessidade da leitura conjunta dos subitens 9.9 e 9.10 (e 9.41 e 9.42) do edital, com seu grifo, abaixo transcritos da peça 18, p. 1:
9.9. Não serão aceitos documentos de habilitação com indicação de CNPJ/CPF diferentes, salvo aqueles legalmente permitidos; 
9.10. Se o licitante for a matriz, todos os documentos deverão estar em nome da matriz, e se o licitante for a filial, todos os documentos deverão estar em nome da filial, exceto aqueles documentos que, pela própria natureza, comprovadamente, forem emitidos somente em nome da matriz;
b)	Salienta que, no entendimento da Administração, os documentos apresentados na habilitação devem estar com a indicação do mesmo CNPJ/CPF, a não ser que exista exceções legais a essa regra, conforme destacado no texto. 
c) 	No que concerne às Certidões de Regularidade Fiscal, considera que está sendo observado o Código Tributário Nacional e legislações tributárias estaduais e municipais, no sentido de que os documentos de regularidade fiscal e tributária apresentados na habilitação devem se referir ao CNPJ da licitante, matriz ou filial, com exceção dos tributos que permitam a sua arrecadação centralizada, como as contribuições ao FGTS e INSS. Ainda nesse contexto, destaca que esse entendimento está firmado no Acórdão 3056/2008-TCU-Plenário;
d)	Com relação à apresentação dos atestados de capacidade técnica, argumenta que o entendimento e prática da Unidade Jurisdicionada é aquele disposta no Acórdão 1277/2015-TCU-Plenário, ou seja, a permissão para a apresentação de atestados em nome de matriz e/ou filial. 
e)	Nesse caso, a apresentação de atestados de capacidade técnica, em nome de matriz e/ou filial, tem suporte na redação do subitens 9.9 e 9.41 do edital que excepciona situações legalmente previstas, sendo esse o entendimento praticado pela Superintendência Regional do INSS em São Paulo (Sudeste I) em licitações, de maneira que não haja prejuízo para os licitantes (peça 18, p. 1) 
Análise:
2.	Conforme argumentado pelo INSS, é importante salientar que a exigência contida nos itens 9.10 e 9.42 do edital, questionada pelo representante, é ressalvada nos itens 9.9 e 9.41 do mesmo ato, onde está consignado: "Não serão aceitos documentos de habilitação com indicação de CNPJ/CPF diferentes, salvo aqueles legalmente permitidos" (grifo nosso) .
3.	No caso concreto, analisa-se a aparente restrição de documentação apresentada em nome de filial (itens 9.10 e 9.42 do edital) , sob dois aspectos: a) quanto aos documentos de certidão de regularidade fiscal e tributária e b) quanto aos atestados de capacidade técnica ou de responsabilidade técnica.
4.	No que concerne aos documentos de certidão de regularidade fiscal e tributária cabe ressaltar que embora matriz e filial não sejam pessoas jurídicas distintas, o direito tributário confere tratamento específico aos diferentes estabelecimentos empresariais, considerando cada um deles um domicílio tributário, conforme disposto no art. 127, II, do Código Tributário Nacional. 
5.	Nesse contexto, o Acórdão 3056/2008-TCU-Plenário (Relator: Ministro Benjamin Zymler) estabelece que os documentos de regularidade fiscal e tributária, exigidos para habilitação no certame, devem se referir ao CNPJ da licitante, matriz ou filial, conforme extrai-se do relatório acolhido no voto condutor daquela decisão:
13. A diferença entre matriz e filial ganha importância quando se refere ao regime tributário, tendo em vista que uma goza de autonomia em relação à outra. Assim sendo, é que se expede uma certidão negativa ou positiva para a matriz e outra para a filial. Nesse sentido, a título de exemplo, a matriz pode apresentar débito e a filial não, e vice-versa. Deste modo, para fins licitatórios, os documentos de habilitação de licitante devem ser apresentados em nome da matriz ou da filial, não sendo permitido apresentar parte em nome da matriz e parte em nome da filial.
14. Acrescente-se que, se a matriz participa da licitação, todos os documentos de regularidade fiscal devem ser apresentados em seu nome e de acordo com o seu CNPJ. Ao contrário, se a filial é que participa da licitação, todos os documentos de regularidade fiscal devem ser apresentados em seu nome e de acordo com o seu próprio CNPJ.
15. Destaca-se, ainda, que há certos tributos, especialmente em relação ao INSS e ao FGTS, cuja arrecadação pode ser feita de forma centralizada, abrangendo, portanto, matriz e filiais. Se assim o for, tais certidões, mesmo as apresentadas pelas filiais, são expedidas em nome da matriz, sem que nisto haja qualquer ilegalidade.
6.	Desse modo, afigura-se improcedente a alegação do representante quanto à suposta restrição do edital ao exigir que os documentos apresentados na habilitação do certame devem se referir ao CNPJ da licitante, matriz ou filial, ao se tratar dos documentos de regularidade fiscal e tributária.   
7.	Por outro lado, os atestados de capacidade técnica ou de responsabilidade técnica podem ser apresentados em nome e com o número do CNPJ da matriz ou da filial da empresa, consoante Acórdão 1277/2015-TCU-Plenário (Relator: Ministro Vital do Rêgo) , conforme excerto do relatório acolhido pelo relator, abaixo transcrito:
9.2.4.5. Também não há problema na utilização de atestado de capacidade técnica com CNPJ da matriz, pois, como deixou claro a Administração em sua resposta ao recurso administrativo da Representante, "a capacitação técnico-profissional e técnico-operacional está ligada ao organismo da empresa que são transmitidas da matriz a todas as filiais ou vice-versa".
8.	Nesse caso, conforme argumentado pelo INSS, o procedimento adotado no certame é aquele manifestado no mencionado Acórdão 1277/2015-TCU-Plenário. Observa-se que essa situação tem suporte na supracitada ressalva explicitada na parte final dos itens 9.9 e 9.41 do edital, concernente à salvaguarda de exceções legalmente permitidas, entre elas a apresentação do atestado de capacidade técnica com CNPJ da matriz e/ou da filial, irrestritamente.
9.	Assim, improcedentes as alegações apresentadas pelo representante quanto a esse tópico.
Item b: listar os contratos vigentes das Gerências Executivas envolvidas na licitação em exame (número do contrato, data de início e fim de vigência, unidade gestora contratante, objeto, fornecedor e valor contratado) ;
Item c: detalhar a centralização dos serviços de manutenção predial, considerando a futura contratação e as contratações vigentes para as Gerências Executivas objeto desta licitação;
Manifestação do órgão/entidade (peça 18) :
a)	encaminha tabela com valores dos contratos atuais (e dos que recentemente venceram) e que, ao término de sua vigência, não serão prorrogados, mas migrados para o contrato centralizado (peça 18, p. 1) ;
b)	acrescenta que não há intenção de haver rescisão dos contratos vigentes antes do término do período;
c)	informa que a Superintendência Regional Sudeste I, na área de logística, atualmente, dispões de 182 servidores, dos quais 45 servidores (cerca de 25%) já possuem abono permanência, podendo aposentar a qualquer tempo;
d)	observa que a situação na área finalística do INSS não é diferente, de forma que não é possível utilizar força de trabalho das Agências da Previdência Social para a área administrava, onde estão inseridas as Seções de Logísticas, Licitações e Contratos das Gerências Executivas do Estado, responsáveis por executar as diversas tarefas, entre as quais incluem-se licitação e gestão de contratos, conforme consta do art. 232 - Anexo I da Portaria 414 de 28/9/2017, que aprova o Regimento Interno do INSS. As referidas tarefas estão discriminadas à peça 18, p. 2;
e)	arrazoa que a criação do Centro de Serviços Compartilhados, com a centralização dos contratos continuados com dedicação exclusiva de mão de obra, visa minimizar o impacto que já ocorre em várias Seções de Logística, Licitações e Contratos e Engenharia - SLLCE, nas quais somente há dois ou três servidores, incluindo os chefes, para dar vazão às atividades sob sua responsabilidade, com prejuízo para o princípio da segregação de funções, necessário para o desenvolvimento regular das licitações e das gestões de contratos, como ressalta o Acórdão 5840/2012-TCU-Segunda Câmara (Relator: Ministro José Jorge) desta Corte de Contas (peça 18, p. 2) :
9.6.7. deve-se evitar a nomeação de mesmos servidores para atuar, nos processos de contratação, como requisitante, pregoeiro ou membro de comissão de licitação, fiscal de contrato e responsável pelo atesto da prestação de serviço ou recebimento de bens, em respeito ao princípio da segregação de funções.
f)	salienta que, por meio da Portaria 173/SRI/INSS, foi implantado o Centro de Serviços Compartilhados - CSC no âmbito da regional São Paulo, vinculado ao Serviço de Logística, Licitações e Contratos, visando resolver o problema premente de redução no quadro de servidores, com a manutenção da qualidade dos serviços e da segregação de função, além de prestigiar o atendimento das demandas previdenciárias nas Agências da Previdência Social;
g)	aduz que, após a referida centralização dos serviços, houve uma redução de contratos (1.106 em maio/2018 para 542 em janeiro/2020) , garantindo melhor gestão e maior segregação de funções, portanto, se coadunando com a jurisprudência do TCU (peça 18, p. 3) ;
h)	a situação referente à necessidade da contratação centralizada dos serviços de manutenção predial de forma conjunta foi analisada favoravelmente pelo Tribunal de Contas da União, no primeiro processo centralizado desta Superintendência Regional, mediante o Acórdão 1845/2018-TCU-Plenário;
i)	destaca que aquele primeiro processo centralizado da Superintendência Sudeste I, apreciado pelo TCU, teve o seu parcelamento em quatro polos, enquanto o pregão em tela divide a Superintendência em seis polos, sendo cinco deles licitados através do presente certame, e um já licitado anteriormente (contemplando as Gerências Executivas da Capital do Estado) , com mais vantagem para a Administração Pública em relação à economicidade e ao melhor aproveitamento de pessoal; e
j)	por fim, ressalta que a vantagem econômica de uma contratação além de ser refletida nos valores contratados dos itens, também é traduzida no custo do processo em si. Assim, verifica-se que o custo mensal de um servidor do Instituto (analista/técnico do seguro social) importa em torno de R$ 8.396,00, ou seja, R$ 100.752,00 por ano, significando que uma licitação para contratação de manutenção predial, em substituição às 24 licitações de cada Gerência Executiva, resultará na redução do custo operacional (somente considerando o valor da mão de obra para gestão dos 24 contratos e considerando somente um gestor para cada contrato) em cerca de R$ 2.518.800,00 por ano (peça 18, p. 3) .
Análise:
10.	O INSS consegue demonstrar as vantagens obtidas com a implantação do Centro de Serviços Compartilhados (CSC) , vinculado ao Serviço de Logística, Licitações e Contratos, nos moldes do projeto em funcionamento com sucesso na Superintendência Regional do Sudeste II.
11.	A substancial redução de contratos (1.106 contratos, em maio/2018, para 542 contratos, em janeiro/2020) , evidencia a melhora no que se refere à proporção de contratos por servidor, garantindo melhor gestão e mais segregação de funções, portanto, se coadunando com a jurisprudência do TCU, a exemplo das seguintes recomendações:
Acórdão 38/2013-TCU-Plenário (Relator: Ministro José Jorge) : 
9.4 Recomendar ao Hospital Universitário Getúlio Vargas:
9.4.8 que evite designar a um único servidor a função de fiscalizar mais de um contrato, evitando-se a sobrecarga de trabalho na execução das tarefas. 
Acórdão 1094/2013-TCU-Plenário (Relator: Ministro José Jorge) :
9.1. com fulcro no art. 250, III do Regimento Interno do TCU, recomendar ao Hospital das Clínicas da Universidade Federal do Paraná que: 
 (...) 
9.1.2. designe fiscais considerando a formação acadêmica ou técnica do servidor/funcionário, a segregação entre as funções de gestão e fiscalização do contrato, bem como o comprometimento concomitante com outros serviços ou contratos, de forma a evitar que o fiscal responsável fique sobrecarregado devido a muitos contratos sob sua responsabilidade.
12.	A Listagem de Contratos Vigentes das Gerências Executivas envolvidas no Pregão Eletrônico 08/2020 discrimina dezenove contratos que, ao término de sua vigência, não serão prorrogados, mas migrados para o contrato centralizado, conforme informado pela unidade jurisdicionada (peça 18, p. 1) .
13.	A realização da licitação de forma conjunta e centralizada parece ser totalmente compatível com a racionalização dos recursos à disposição do órgão, sejam eles humanos ou materiais, e em conformidade com a jurisprudência do TCU, conforme manifestado por ocasião da apreciação do primeiro processo centralizado desta Superintendência Regional, através do Acórdão 1845/2018-TCU-Plenário (Relator: Ministro-Substituto André Luís de Carvalho) :
25.2. O pregão eletrônico 5/2018, promovido em substituição ao pregão eletrônico 16/2017, com objeto dividido em quatro polos regionais e gestão centralizada no CSC, atende ao princípio do parcelamento do objeto, nos termos do art. 23, § 1º, da Lei 8.666/1993, e da Súmula 247 do TCU, conforme análise empreendida nos itens 13 a 20 desta instrução. Dessa forma, propõe-se considerar cumprida a determinação conda no subitem 9.3.1 da deliberação ora monitorada. 
14.	Sobre a economicidade da licitação, cabe comparar, por exemplo, o valor estimado do Item 1 do Lote 5 (Polo VI: Araraquara, Piracicaba, Ribeirão Preto, São João da Boa Vista e São José do Rio Preto - peça 4, p. 175) com os valores contratados dos Contratos 7/2019 (Piracicaba - peça 6) e 1/2020 (Ribeirão Preto - peça 7) :
	PE 8/2020 (Lote 5) 
	Contrato 7/2019 (Piracicaba) 
	Contrato 1/2020 (Ribeirão Preto) 

	977.879,99
	510.944,64
	513.000,00

15.	Registre-se que cada lote é composto por dois itens: item 1 - serviço de manutenção predial preventiva e corretiva com cobertura de risco, de forma contínua; e item 2 - serviço de manutenção predial por demanda, com fornecimento de materiais, peças e componentes. 
16.	Ademais, conforme observado pelo INSS, a realização de uma única licitação para contratação de manutenção predial, em substituição às 24 licitações de cada Gerência Executiva, proporcionará uma substancial redução no custo operacional, especialmente no que se refere à economia de pessoal na gestão de contratos.
17.	A centralização dos serviços de manutenção predial, considerando a futura contratação e as contratações vigentes para as Gerências Executivas objeto desta licitação, afigura-se vantajosa em termos de economicidade e melhor aproveitamento de pessoal, se coadunando com a jurisprudência do TCU.  
18.	Diante do exposto, os elementos constantes dos autos permitem, desde já, a avaliação quanto ao mérito da presente representação como improcedente.

	F. Impacto dos Encaminhamentos Propostos

	Haverá impacto relevante na entidade e/ou na sociedade, decorrente dos encaminhamentos propostos?
	Não

	G. Pedido de Ingresso aos Autos e de Sustentação oral

	Há pedido do representante de ingresso aos autos?
	Não

	Há pedido de sustentação oral?
	Sim

	Análise:

	19.	Quanto ao pedido de sustentação oral formulado por Gustavo Henrique Carvalho Schiefler (OAB/SP 350.031) , não sendo o autor considerado como parte interessada no processo, o pleito já foi indeferido, conforme despacho do relator (peça 11) .

	H. Processos Conexos e Apensos

	Há processos conexos noticiando possíveis irregularidades na contratação ora em análise?
	Não

	Há processos apensos?
	Não

	I. Proposta de Encaminhamento

	20.	Em virtude do exposto, propõe-se:
20.1.	conhecer da representação, satisfeitos os requisitos de admissibilidade constantes no art. 113, § 1º, da Lei 8.666/1993, c/c os arts. 235 e 237, VII, do Regimento Interno deste Tribunal, e no art. 103, § 1º, da Resolução - TCU 259/2014;
20.2.	no mérito, considerar a presente representação improcedente;
20.3.	indeferir o pedido de concessão de medida cautelar formulado pelo representante, tendo em vista a inexistência dos elementos necessários para sua adoção;
20.4.	informar ao Instituto Nacional do Seguro Social - Gerência Regional em São Paulo (INSS - GR/SP)   e ao representante que o conteúdo da deliberação que vier a ser proferida poderá ser consultado no endereço www.tcu.gov.br/acordaos; e
20.5.	arquivar os presentes autos, nos termos do art. 250, I, c/c art. 169, III, do Regimento Interno/TCU."

4.	É o relatório.

8.1. Claudio Luis Arruda Silva e outros, representando Aigle Empreendimentos Ltda.

Não atuou.

REPRESENTAÇÃO. INSTITUTO NACIONAL DO SEGURO SOCIAL - GERÊNCIA REGIONAL EM SÃO PAULO (INSS - GR/SP). PREGÃO ELETRÔNICO 8/2020. CONTRATAÇÃO DE SERVIÇOS DE MANUTENÇÃO PREDIAL DE CARÁTER PREVENTIVO E CORRETIVO. O EXAME DAS RESPOSTAS ÀS OITIVAS DEMONSTRA AUSÊNCIA DE ILEGALIDADE OU IRREGULARIDADE. REPRESENTAÇÃO IMPROCEDENTE. ARQUIVAMENTO.

REPRESENTAÇÃO (REPR)

Secretaria de Controle Externo de Aquisições Logísticas (Selog).

Relato o presente processo em razão de sorteio realizado na forma do art. 18-B da Resolução-TCU 175/2005.
2.	Conforme assentado no relatório precedente, trata-se de representação, com pedido de medida cautelar, formulada por Aigle Empreendimentos Ltda. - EPP, em razão de supostas irregularidades no Pregão Eletrônico 8/2020, promovido pelo Instituto Nacional do Seguro Social - Gerência Regional em São Paulo (INSS - GR/SP) , tendo por objeto a contratação de serviços de manutenção predial de caráter preventivo e corretivo, de forma contínua, e por demanda no interesse da Administração, com fornecimento de materiais, peças e componentes, para as unidades vinculadas às Gerências Executivas em Guarulhos, São José dos Campos, Taubaté, Santo André, São Bernardo do Campo, Santos, Campinas, Jundiaí, Osasco, Araçatuba, Bauru, Marilia, Presidente Prudente, Sorocaba, Araraquara, Piracicaba, Ribeirão Preto, São João da Boa Vista e São José do Rio Preto.
3.	A Secretaria de Controle Externo de Aquisições Logísticas (Selog) , conferindo cumprimento ao despacho por mim exarado à peça 11, promoveu a oitiva da entidade promotora da licitação.
4.	Recebidas as informações prestadas pelo INSS - GR/SP, a Selog elaborou instrução às peças 22 e 23, por meio da qual propôs conhecer da representação, indeferir o pedido de cautelar e, no mérito, considerá-la improcedente 
5.	Razão assiste à unidade técnica. Vejamos.
6.	A representação deve ser conhecida porquanto satisfeitos os requisitos de admissibilidade constantes no art. 113, § 1º, da Lei 8.666/1993, c/c os arts. 235 e 237, VII, do Regimento Interno deste Tribunal, e no art. 103, § 1º, da Resolução - TCU 259/2014.
7.	No que toca ao pedido de cautelar, conforme bem abordado pela Selog, além da ausência do pressuposto do perigo da demora, os argumentos apresentados pela representante não se revestem da necessária plausibilidade jurídica para a adoção da medida de urgência pleiteada. Logo, há que se indeferir o pedido de medida cautelar.
8.	Quanto ao mérito, verifico que a representação, de fato, é improcedente, na medida em que os elementos dos autos não revelam ilegalidade ou irregularidade a inquinar o certame realizado.
9.	As oitivas levadas a efeito pela unidade técnica em cumprimento a meu despacho disseram respeito aos três seguintes pontos: 
a)  justificar a exigência contida nos itens 9.10 e 9.42 do edital de que, se o licitante for a matriz, todos os documentos deverão estar em nome da matriz, e se o licitante for a filial, todos os documentos deverão estar em nome da filial (exceto aqueles documentos que, pela própria natureza, comprovadamente, forem emitidos somente em nome da matriz) , em possível desacordo com a jurisprudência deste Tribunal, a exemplo dos Acórdãos 3.056/2008, relator Ministro Benjamin Zymler, e 1.277/2015, relator Ministro Vital do Rêgo, ambos do Plenário; 
b)  listar os contratos vigentes das Gerências Executivas envolvidas na licitação em exame (número do contrato, data de início e fim de vigência, unidade gestora contratante, objeto, fornecedor e valor contratado) ; e
c)  detalhar a centralização dos serviços de manutenção predial, considerando a futura contratação e as contratações vigentes para as Gerências Executivas objeto desta licitação.
A) Justificar a exigência contida nos itens 9.10 e 9.42 do edital de que, se o licitante for a matriz, todos os documentos deverão estar em nome da matriz, e se o licitante for a filial, todos os documentos deverão estar em nome da filial (exceto aqueles documentos que, pela própria natureza, comprovadamente, forem emitidos somente em nome da matriz) 
10.	Os itens 9.10 e 9.42 do edital estabelecem o seguinte:
9.10. Se o licitante for a matriz, todos os documentos deverão estar em nome da matriz, e se o licitante for a filial, todos os documentos deverão estar em nome da filial, exceto aqueles documentos que, pela própria natureza, comprovadamente, forem emitidos somente em nome da matriz.
9.42. Se o licitante for a matriz, todos os documentos deverão estar em nome da matriz, e se o licitante for a filial, todos os documentos deverão estar em nome da filial, exceto aqueles documentos que, pela própria natureza, comprovadamente, forem emitidos somente em nome da matriz.
11.	O disposto nas referidas cláusulas estaria em aparente conflito com a jurisprudência deste Tribunal.
12.	Entretanto, com base nas informações prestadas pela unidade jurisdicionada, a área técnica, com correção, verificou que o item 9.9 do edital permite, sim, filial licitante apresentar documentação em nome da matriz:
9.9. Não serão aceitos documentos de habilitação com indicação de CNPJ/CPF diferentes, salvo aqueles legalmente permitidos. (Grifei)     
13.	Perceba-se que a regra estabelecida no edital é no sentido de que a licitante filial deva apresentar todos os documentos de habilitação em seu nome (itens 9.10 e 9.42) . No entanto, o próprio edital, na cláusula 9.9, ressalva aqueles documentos que, legalmente, podem ser apresentados no nome da matriz.
14.	Portanto, resta afastada qualquer possível irregularidade quanto a este ponto da oitiva.
      
B) Listar os contratos vigentes das Gerências Executivas envolvidas na licitação em exame (número do contrato, data de início e fim de vigência, unidade gestora contratante, objeto, fornecedor e valor contratado) ; e
C) Detalhar a centralização dos serviços de manutenção predial, considerando a futura contratação e as contratações vigentes para as Gerências Executivas objeto desta licitação.
15.	Quanto aos dois últimos itens objeto de oitiva, as informações prestadas pelo INSS - GR/SP e minuciosamente analisadas pela Selog lograram evidenciar as vantagens obtidas com a implantação do Centro de Serviços Compartilhados (CSC) , vinculado ao Serviço de Logística, Licitações e Contratos.
16.	Ademais, conforme destacado pela unidade técnica, a realização da licitação de forma conjunta e centralizada mostra-se compatível com a racionalização dos recursos à disposição do órgão e encontra precedente no Acórdão 1845/2018-TCU-Plenário, Relator Ministro-Substituto André Luís de Carvalho, por meio do qual o TCU apreciou o primeiro processo centralizado da Superintendência Regional de São Paulo do INSS:
25.2. O pregão eletrônico 5/2018, promovido em substituição ao pregão eletrônico 16/2017, com objeto dividido em quatro polos regionais e gestão centralizada no CSC, atende ao princípio do parcelamento do objeto, nos termos do art. 23, § 1º, da Lei 8.666/1993, e da Súmula 247 do TCU, conforme análise empreendida nos itens 13 a 20 desta instrução. Dessa forma, propõe-se considerar cumprida a determinação conda no subitem 9.3.1 da deliberação ora monitorada. 
	   
17.	 Dessarte, à luz dos elementos carreados aos autos, sobretudo os decorrentes da oitiva realizada, verifico que inexistem ilegalidades ou irregularidades a macular o Pregão Eletrônico 8/2020, de modo que a representação deve ser considerada improcedente.
18.	Ante o exposto, acolho as manifestações da unidade instrutiva, as quais integram as presentes razões de decidir, e VOTO no sentido de que seja adotado o Acórdão que ora submeto a este Colegiado.
TCU, Sala das Sessões Ministro Luciano Brandão Alves de Souza, em 17 de junho de 2020.
RAIMUNDO CARREIRO 
Relator